---
title: "Muestre el gráfico de la Tendencia del contagio y muertes por COVID-19 en Bolivia vs. Países vecinos"
output: html_notebook
---

En primer lugar, se deben cargar los paquetes a utilizar en el presente trabajo.

```{r}
library(tidyverse)
library(readxl)       # Lectura de documentos Microsoft Excel (xls y xlsx) 
library(lubridate)    # Para trabajar con fechas
library(scales)       # Para dar formato a datos
library(janitor)      # Limpieza de nombres de variables
library(RColorBrewer) # Creación de paletas de colores
```

# Muestre la tendencia del contagio y muertes por COVID-19 en Bolivia vs. Países vecinos

Como nuestro objetivo es visualizar tendencias, se crea un par de variables con fechas de referencia:

- Fecha actual, llamado hoy. 

```{r}
hoy <- format(Sys.time(), "%Y-%m-%d")
hoy
```

- Fechas de 2020, llamado fechas_2020 (se crea una variable con un data frame para observar que se tiene la secuencia de días completos).

```{r}
fechas_2020 <-  
  tibble(
    Fecha = seq.Date(from = ymd("2020-01-01"), to = ymd(hoy), by = "1 day")
  )
```

## Descargar datos
### COVID-19 (Contagios y muertes)

Usaremos los datos del Centro Europeo para la Prevención y Control de Enfermedades (ECDPC, European Center for Disease Prevention and Control). Este conjunto de datos de actualiza diariamente y lleva un registro de contagios y muertes de todo el mundo, identificados por fecha y región. 

Con la función download.file(), se pueden descargar los datos. Pero antes se debe crear un enlace para que nos de resultados hasta el día de hoy, usamos la función paste0().

```{r}
url_covid_19<- 
  paste0(
    "https://www.ecdc.europa.eu/sites/default/files/documents/COVID-19-geographic-disbtribution-worldwide-", hoy,  ".xlsx")
```

Para guardar los datos, se crea un archivo local.

```{r}
archivo_covid <- paste0(hoy, "_covid19.xlsx")
```

```{r}
download.file(
  url = url_covid_19, 
  destfile = archivo_covid, 
  mode = "wb"
  )
```

### Población

Para encontrar el valor relativo de los contagios y muertes, la población es una variable importante, es decir, muestra qué proporción de los habitantes de un país representan. 

En este caso, para un análisis más igualitario se utilizará los datos del Population Reference Bereau (2019). 

```{r}
download.file(
  url = "https://datacenter.prb.org/download/international/indicator/population/2019/csv", 
  destfile = "poblacion.csv", 
  mode = "wb"
)
```

## Análisis Exploratorio de Datos
### COVID-19 (Contagios y muertes)

```{r}
read_excel(archivo_covid, n_max = 10) 
```

Para un mejor análisis, se procede a cambiar el nombre de las columnas para evitar errores. Para ello, se importa los datos y hacemos el cambio con la función select() y damos formato a la columna "fecha" usando la función ymd():

```{r}
data_covid19  <- 
  archivo_covid %>% 
  read_excel() %>%
    select(
    "Fecha" = dateRep,
    "casos_nuevos" = cases,
    "muertes_nuevas" = deaths,
    "Region" = `countriesAndTerritories`,
    "Geo_id" = geoId
    ) %>% 
  mutate_at("Fecha", ymd)
```

Luego, realizamos algunas transformaciones a la base de datos:

```{r}
data_covid19 <- 
  data_covid19 %>% 
  group_by(Geo_id) %>%   #Agrupar los datos
  arrange(Fecha, .by_group = TRUE) %>%   # Ordenar los renglones por fecha
  ungroup() %>%    # Desagrupamos los datos
  split(., .$Geo_id) %>%    #Dividimos el dataframe, tendremos varios dataframes por región
  # Para realizar tranformaciones a cada data frame de manera separada
  map_df(   
    ~right_join(., fechas_2020, by = "Fecha") %>%    # Verificar que no existan datos faltantes
      fill(Region, Geo_id, .direction = "down") %>%    # Rellenar datos hacia abajo en las columnas Region y Geo_id que quedaron vacias al hacer la unión.
      filter(!is.na(Geo_id)) %>%   # Quitar los renglones sin datos de Geo_id
      mutate_at(c("casos_nuevos", "muertes_nuevas"), ~ifelse(is.na(.), 0, .)) %>%    # Rellenar con 0 los renglones que no tuvieron datos nuevos.
      mutate(
        casos_acumulados = cumsum(`casos_nuevos`),
        muertes_acumuladas = cumsum(`muertes_nuevas`)
      ) %>%    # Obtener el acumulado de casos y muertes,
      filter(casos_acumulados > 0) %>%    # Filtrar los renglones que tienen mas de 0 casos acumulados.
      mutate(Dia = row_number())   # Crear la columna día. 
  )
data_covid19
```

### Población

También, se importa la base de datos y se renombra las columnas.

```{r}
data_poblacion <- 
  read_csv("poblacion.csv", skip = 3) %>%  # Se agrega skip para omitir el encabezado
  select(
    "Geo_id" = FIPS,
    "Nombre" = Name, 
    "Tipo" = Type, 
    "Periodo" = TimeFrame, 
    "Pob_mill" = Data
    ) %>%    # Cambiar el nombre de las columnas
  filter(Tipo == "Country") %>%  # Filtrar los renglones que sean "Country"
  select(Geo_id, Pob_mill) %>%  # Seleccionar esas columnas
  mutate(Pob_raw = Pob_mill * 10 ^ 3)  # Crear la columna Pob_raw para visualizar la Población en miles de personas.
```


### ANÁLISIS COMBINADO
## Unir Dataset
Los dataset data_covid19 y data_poblacion serán unidas a través de la columna Geo_id, utilizando la función inner_join():

```{r}
data_comb <- 
  inner_join(data_covid19, data_poblacion, by = "Geo_id")
data_comb
```

Ahora este nuevo dataset necesita ser transformado para una mejor visualización:


```{r}
data_comb <-
  # Crear la proporción de contagios y muertes por mil habitantes.
  data_comb %>% 
  mutate(
    casos_por_mil_habitantes = casos_acumulados / Pob_raw,
    muertes_por_mil_habitantes = muertes_acumuladas / Pob_raw
  ) %>%  
  # Transformar varias columnas en dos: tipo y valor.
  pivot_longer(
    cols = c("casos_nuevos", "muertes_nuevas", 
             "casos_acumulados", "muertes_acumuladas", 
             "casos_por_mil_habitantes", "muertes_por_mil_habitantes"), 
    names_to = "Tipo", values_to = "Valor"
  ) %>%    
  mutate_at(c("Tipo", "Region"), 
            ~tools::toTitleCase(.) %>% 
              str_replace_all("_", " "))
```


## Visulización de datos

En este caso, nuestro país de referencia es BOLIVIA, entonces se extraerá los datos:

```{r}
dia_hoy <- 
  data_comb %>% 
  filter(Geo_id == "BO" & Fecha == hoy) %>% 
  head(1) %>% 
  pull(Dia)
dia_hoy
```

Bueno, para tener una mejor impresión al momento de visualizar los resultados se crea un tema.

```{r}
tema_plot <- 
  theme_minimal() +
  theme(
    panel.grid.minor = element_blank(),
    panel.grid.major.x =  element_blank(),
    strip.background = element_rect(fill = "#eeeeee", color = NA) 
  ) 
```

Ahora, visulizamos el resultado a nuestra cuestionante. 

```{r}
data_comb %>% 
  filter(Geo_id %in% c("BO", "AR", "PE", "CL")) %>% 
  ggplot() +
  aes(x = Fecha, y = Valor, color = Region) +
  geom_line(size = 0.7) +
  scale_x_date(date_labels = "%B") + 
  scale_y_continuous(expand = c(0, 0), labels = comma_format()) +
  scale_color_manual(name = "País", values = brewer.pal(4, "Spectral")) +
  facet_wrap("Tipo", scales = "free_y") +
  labs(x = "Fecha", 
       y = "Conteo",
       title = "Tendencia del contagio y muertes por COVID-19 en Bolivia vs. Países vecinos",
       subtitle = "A partir del 1 de Enero de 2020",
       caption = "Population Reference Bereau (2019) y ECDPC") +
  tema_plot +
  theme(legend.position = "bottom") 
```

Se observa que Bolivia se mantiene en el último lugar de los casos confirmados de COVID-19, pero en los casos por mil habitantes se encuentra en tercer lugar superando a Argentina. Además, tuvo un elevado número de muertes alrededor de Agosto e inicios de Septiembre superando a los países vecinos. 



Nota aclaratoria: La mayoría de códigos utilizados en el presente trabajo son creación de Juan B. Mendoza Vega, en su artículo "Visualizando los contagios y muertes de Coronavirus (COVID-19) con R".  


