---
title: "Muestre los gráficos de la tendencia del número de casos de COVID-19 en Bolivia (Nacional y por departamento)"
output: html_document
---

```{r setup, include=FALSE}
knitr::opts_chunk$set(echo = TRUE)
```

En primer lugar se debe cargar las librerías que se utilizarán en el presente trabajo.

```{r}
library(tidyverse)
library(RColorBrewer) # Creación de paletas de colores
```

Se utiliza la base de datos de http://sitservicios.lapaz.bo/covid/, ya que se actualiza diariamente a nivel nacional y departamental. 

# Número de casos de COVID-19 en Bolivia
####  A partir del 10 de Marzo de 2020
*** 

### Importar dataset

En R Studio de escritorio, se debe buscar la ruta del archivo de csv.

```{r}
## Commented for RStudio
#file.choose()
```

Si es un archivo csv con punto y coma, entonces se elige read_csv2.

```{r}
# Para trabajar de R Studio en escritorio.
#Casos_Bolivia <- read_csv2("/cloud/project/CasosBolivia.csv")
```

En R Studio Cloud, se utiliza la librería (readr).

```{r}
library(readr)
Casos_Bolivia <- read_delim("CasosBolivia.csv", 
    ";", escape_double = FALSE, trim_ws = TRUE)
View(CasosDepBolivia)
```

### Gráfico

Bueno, para tener una mejor impresión al momento de visualizar los resultados se crea un tema.

```{r}
tema_plot <- 
  theme_minimal() +
  theme(
    panel.grid.minor = element_blank(),
    panel.grid.major.x = element_blank(),
    strip.background = element_rect(fill = "#eeeeee", color = NA)
  ) 
```

Para visualizar dos o más series en un sólo gráfico, se debe crear un nuevo data frame y con la función gather() se seleccionará múltiples columnas y se une en pares clave-valor. 

```{r}
df <- Casos_Bolivia  %>%
  select(DateTime, Confirmados, Recuperados, Muertes)  %>%
  gather(key = "Estado", value = "Número de casos", -DateTime)
head(df, 5)
```

A continuación, se grafica las series de tiempo.

```{r}
ggplot(df, aes(x = DateTime, y = `Número de casos`)) +
  geom_line(aes(color = Estado), size = 1) +
   labs(
    title = "Número de casos de COVID-19 en Bolivia",
    subtitle = "A partir del 10 de Marzo de 2020",
    caption = "Datos de COVID-19 GAMLP (Bolivia)",
    x = "Fecha") +
   tema_plot +
   theme(legend.position = "bottom", axis.title = element_text (size = 8))
```


# Número de casos confirmados de COVID-19 en Bolivia por Departamento
####  A partir del 10 de Marzo de 2020
*** 

Al igual que en el caso anterior, se utiliza el mismo sitio web para la descarga del siguiente dataset.

### Importar datos 

```{r}
#CasosDep_Bolivia <- read_csv2("CasosDepBolivia.csv")
```

```{r}
library(readr)
Casos_Bolivia <- read_delim("CasosBolivia.csv", 
    ";", escape_double = FALSE, trim_ws = TRUE)
View(CasosDepBolivia)
```

A continuación, se utiliza los mismos pasos del caso anterior.

```{r}
df_1 <- CasosDep_Bolivia %>%
  select(DateTime, Beni,Chuquisaca, Cochabamba, `La Paz`, Oruro, Pando, Potosi, `Santa Cruz`, Tarija) %>%
  gather(key = "Departamento", value = "Número de casos", -DateTime)
head(df_1, 5)
```

### Gráfico

```{r}
ggplot(df_1, aes(x = DateTime, y = `Número de casos`)) +
  geom_line(aes(color = Departamento), size = 1) +
  labs(
    title = "Número de casos confirmados de COVID-19 en Bolivia por Departamento",
    subtitle = "A partir del 10 de Marzo de 2020",
    caption = "Datos de COVID-19 GAMLP (Bolivia)",
    x = "Fecha") +
  tema_plot +
  theme(legend.position = "bottom", axis.title = element_text (size = 8))
```


