---
title: "Tasa de letalidad y recuperación de COVID-19 en Bolivia"
output: html_notebook
---

```{r setup, include=FALSE}
knitr::opts_chunk$set(echo = TRUE)
```

Primero, se carga la librería a utilizar.

```{r}
# install.packages("tidyverse")
library(tidyverse)
```

Cargar datos de casos de COVID_19 en Bolivia.

```{r}
Casos_Bolivia <- read_csv2("CasosBolivia.csv")
```

# Tasa de Letalidad

Un cociente entre el número de fallecimientos a causa de una determinada enfermedad en un período de tiempo y el número de afectados por esa misma enfermedad en el mismo período.

```{r}
df_Tasa_Let <- # para guardar la nueva variable, se 'asigna' al df_Tasa_Let
  Casos_Bolivia %>% # del data frame completo
  mutate(`Tasa de Letalidad` = (Muertes / Confirmados)*100)
head(df_Tasa_Let, 100)
```

 - Se procede a visualizar los datos a través de una línea de tiempo.

```{r}
ggplot(df_Tasa_Let, aes(x = DateTime, y = `Tasa de Letalidad`)) +
  geom_line(aes(color = `Tasa de Letalidad`), size = 1) +
  labs(
    title = "Tasa de Letalidad por COVID-19 en Bolivia",
    subtitle = "A partir del 10 de Marzo de 2020",
    caption = "Datos de COVID-19 GAMLP (Bolivia)",
    x = "Fecha"
  ) +
  theme_minimal() +
  theme(legend.position = "right",axis.title = element_text (size = 8))
```

# Tasa de Recuperación

Es el ratio entre el número de recuperados y el número de infectados por unidad de tiempo.

```{r}
df_Tasa_Rec <- # para guardar la nueva variable, se 'asigna' al df_Tasa_Rec
  Casos_Bolivia %>% # del data frame completo
  mutate(`Tasa de Recuperación` = (Recuperados / Confirmados)*100)
head(df_Tasa_Rec, 100)
```

- Se procede a visualizar los datos a través de una línea de tiempo.

```{r}
ggplot(df_Tasa_Rec, aes(x = DateTime, y = `Tasa de Recuperación`)) +
  geom_line(aes(color = `Tasa de Recuperación`), size = 1) +
  labs(
    title = "Tasa de Recuperación de pacientes con COVID-19 en Bolivia",
    subtitle = "A partir del 10 de Marzo de 2020",
    caption = "Datos de COVID-19 GAMLP (Bolivia)",
    x = "Fecha"
  ) +
  theme_minimal() +
  theme(legend.position = "right",axis.title = element_text (size = 8))
```
