---
title: "ANALISIS EXPLORATORIO DE DATOS DEL COVID19"
author: "Veronica Gomez"
date: "10/9/2020"
output: html_document
---

```{r setup, include=FALSE}
knitr::opts_chunk$set(echo = FALSE)
```

# El departamento x con más personas aseguradas tuvieron más recuperados. (V/F)

Vamos hacer un analisis exploratorio de datos:

Analisis de dos variables cualitativas
  * asegurados
  * recuperados del COVID19
si las mismas tienen correlacion entre si 
Data Sets : INE_Encuenta nacional de hogares -->EH2019_Pers_csv.csv
Data Sets : COVID19 Recuperados por departamento
Fecha : 10/03/2020 al 03/09/2020
            nmero-de-casos-beni-a-pa.csv
            nmero-de-casos-chuquisac.csv
            nmero-de-casos-cochabamb.csv
            nmero-de-casos-la-paz-a.csv
            nmero-de-casos-oruro-a-p.csv
            nmero-de-casos-pando-a-p.csv
            nmero-de-casos-potos-a-p.csv
            nmero-de-casos-santa-cru.csv
            nmero-de-casos-tarija-a.csv

## Cargando Librerias

Cargando librerias

```{r}
library(tidyverse)
library(readr)
library(magrittr)
library(dplyr)
```

## IMPORTAR DATOS DATA SET DATA SET ENCUESTA NACIONAL DE HOGARES
INE_Encuenta nacional de hogares -->EH2019_Pers_csv.csv

```{r pressure, echo=FALSE}
library(readr)
data_encuesta_nacional_hogares <- read_delim("C:/Users/evolucion/Documents/dataThonR/CienciaDatosCovid19/Data/INE/EH2019_Pers_csv.csv",";", escape_double = FALSE, trim_ws = TRUE)

```

Mostrar los primeros 10 observaciones
```{r}
head(data_encuesta_nacional_hogares)
```
## ORDENAR DATA SET INE ENCUESTA NACIONAL DE HOGARES

```{r}

```

## TRANSFORMANDO DATA INE ENCUESTA NACIONAL DE HOGARES
Reduciendo las observaciones a aquellas que sean de nuestro interes

#OBTENIENDO DATA DE PERSONAS NO ASEGURADAS POR DE DEPARTAMENTO

```{r}

data_no_asegurados <- data_encuesta_nacional_hogares %>% 
  filter( s04a_04a == "6. Ninguno?") %>%
  group_by(depto) %>% 
   summarise(no_asegurados = (count = n()))

head(data_no_asegurados,20)

```

#OBTENIENDO DATA DE PERSONAS ASEGURADOS POR DEPARTAMENTO

```{r}

data_asegurados <- data_encuesta_nacional_hogares %>% 
  filter( s04a_04a != "6. Ninguno?") %>%
  group_by(depto) %>% 
   summarise(asegurados = (count = n()))

head(data_asegurados,20)

```
#UNIENDO DATA ASEGURADOS Y NO ASEGURADOS

```{r}
data_seguros <- data_asegurados %>%
  inner_join(data_no_asegurados, by = c("depto" = "depto"))

data_seguros
```

# Adicionando columa Total Personas=asegurados + no_asegurados

```{r}
data_seguros_proporcion <-  data_seguros %>%
  mutate( total_personas = asegurados + no_asegurados)
```

# Adicionando columna de proporcion de asegurados y no asegurados

```{r}
data_seguros_proporcion <-  data_seguros_proporcion %>%
  mutate( proporcion_asegurados = (asegurados * 100)/total_personas) %>%
  mutate( proporcion_no_asegurados = (no_asegurados * 100)/total_personas)

data_seguros_proporcion[7,1] = "Potosi"

head(data_seguros_proporcion,10)


```

#----------------------------------------------------------------------
## CASOS COVID9 RECUPERADOS MUERTOS 
Data Sets : COVID19 Recuperados por departamento
Fecha : 10/03/2020 al 03/09/2020
            nmero-de-casos-beni-a-pa.csv
            nmero-de-casos-chuquisac.csv
            nmero-de-casos-cochabamb.csv
            nmero-de-casos-la-paz-a.csv
            nmero-de-casos-oruro-a-p.csv
            nmero-de-casos-pando-a-p.csv
            nmero-de-casos-potos-a-p.csv
            nmero-de-casos-santa-cru.csv
            nmero-de-casos-tarija-a.csv

```{r}
depto = c("Beni", "Chuquisaca", "Cochabamba", "La Paz", "Oruro", "Pando", "Potosi", "Santa Cruz", "Tarija")
confirmados = c(6753,5433,12559,31232,5086,2340,5861,40885,8632)
recuperados = c(1084,2072,8520,12260,1946,381,1002,32823,3986)
muertos = c(336,409,963,913,269,150,200,1890,213)

data_covid9 <- data.frame(depto, confirmados, recuperados, muertos)
data_covid9 <- tbl_df(data_covid9)

data_covid9
```

#Adicionar columna tratamiento

```{r}
data_covid9 <- data_covid9%>%
  mutate(tratamiento = confirmados - recuperados)

data_covid9
```
#Adicionando columna de propocion recuperados y tratamiento

```{r}
data_covid9_proporcion <- data_covid9 %>%
  mutate(proporcion_recuperados = (recuperados * 100)/confirmados) %>%
  mutate(proporcion_tratamiento = (tratamiento *100)/confirmados)

data_covid9_proporcion
```

#concertir el tipo de dato factor a chr

```{r}

data_covid9_proporcion$depto <- as.character(data_covid9_proporcion$depto)

```

#-----------------------------------------------------------
##COMBINAR LOS DATA FRAMES data_covid9_proporcion Y data_seguros_proporcion

```{r}

data_covid9_seguros_proporcion <- data_covid9_proporcion %>%
  inner_join(data_seguros_proporcion, by = c("depto" = "depto"))

data_covid9_seguros_proporcion
```

##Transformando
1.---- Reduciendo las observaciones a los campos de interes 

```{r}
data_covid9_seguros_depto <- data_covid9_seguros_proporcion %>%
  select(depto, proporcion_recuperados, proporcion_tratamiento, proporcion_asegurados, proporcion_no_asegurados)

data_covid9_seguros_depto
```

2.---- Reduciendo las observaciones a los campos de interes 

```{r}
data_covid9_seguros_depto_ <- data_covid9_seguros_proporcion %>%
  select(depto, proporcion_recuperados, proporcion_asegurados)

data_covid9_seguros_depto_
```

#----------------------------------------------
#Transformando datos de la data data_propor_covid9_asegurados_departamento_
1.----
```{r}
data_covid9_seguros_depto_1 <- data_covid9_seguros_depto  %>%
  select(depto, proporcion_recuperados, proporcion_tratamiento, proporcion_asegurados, proporcion_no_asegurados)  %>%
  gather(key = "Casos", value = "total_casos", -depto)

data_covid9_seguros_depto_1
```
2.----
```{r}
data_covid9_seguros_depto_2 <- data_covid9_seguros_depto  %>%
  select(depto, proporcion_recuperados,proporcion_asegurados)  %>%
  gather(key = "Casos", value = "total_casos", -depto)

data_covid9_seguros_depto_2
```

#Graficando la data transformada
#-------------------------------------------------
```{r}

ggplot(data_covid9_seguros_depto_1, aes(depto, total_casos))+
     geom_bar( aes(fill= Casos), position = "dodge", stat = "identity", show.legend = TRUE)+
      scale_fill_manual(values = c("dark green", "green", "orange", "red"))+
        theme(axis.text.x = element_text(angle = 45,size = 8))+
         ggtitle("Relacion CASOS positivos , asegurados y no por departamento")+
          labs( y = "Numero de casos")

```

#--
```{r}

ggplot(data_covid9_seguros_depto_2, aes(depto, total_casos))+
     geom_bar( aes(fill= Casos), position = "dodge", stat = "identity", show.legend = TRUE)+
      scale_fill_manual(values = c("dark green", "orange"))+
        theme(axis.text.x = element_text(angle = 45,size = 8))+
         ggtitle("Relacion CASOS positivos , asegurados y no por departamento")+
          labs( y = "Numero de casos")+
            labs( x = "Departamento")

```

El departamento con mas asegurados = Chuquisaca con un 85%
                        del total de casos se han recuperado = 39 %
                        
El departamento con mas recuperados es Santa Cruz = 80%
                                      asegurados = 58%
                                      
El departamento x con más personas aseguradas tuvieron más recuperados. (V/F) = Falso

no hay una incidencia de los asegurados sobre los recuperados
Por que no implica que una persona al estar asegurada se deba recuperar

conclusion.- Colapsó el sistema de salud en Bolivia y ya hay muertos en las calles
conclusion.- La recuperacion de las personas con covid9 seria tambien en funcion a la inmunidad de cada persona

