---
title: "Qué tipos de personas se recuperaron? ó  Quiénes son más propensos para contagiarse con COVID-19?"
author: "Varinia Stephany Tarqui Lunda"
date: "18/8/2020"
output: html_document
---

```{r setup, include=FALSE}
knitr::opts_chunk$set(echo = TRUE)
```

En primer lugar se debe cargar las librerías que se utilizarán en el presente trabajo.

```{r}
library(tidyverse)
#install.packages('ggthemes', dependencies = TRUE)
#library("ggthemes")
```

# Número de Casos BOLIVIA
####  A partir del 10 de Marzo de 2020
*** 

### Importar datos 

- Se debe buscar la ruta del archivo de csv.

```{r}
## Commented for RStudio
#file.choose()
```

- Es un archivo csv con punto y coma, entonces se elige read_csv2.

```{r}
library(readr)
Casos_Bolivia <- read_delim("CasosBolivia.csv", 
    ";", escape_double = FALSE, trim_ws = TRUE)
View(CasosDepBolivia)

#Casos_Bolivia <- read_csv2("/cloud/project/CasosBolivia.csv")
```

- Se observa el dataset.

```{r}
head(Casos_Bolivia)
```

### Gráfico

```{r}
df <- Casos_Bolivia  %>%
  select(DateTime, Confirmados, Recuperados, Muertes)  %>%
  gather(key = "Estado", value = "Número de casos", -DateTime)
head(df, 5)
```

```{r}
ggplot(df, aes(x = DateTime, y = `Número de casos`)) +
  geom_line(aes(color = Estado), size = 1) +
  scale_color_manual(values = c("#a31c17", "#695025", "#14e0b8"))+
   labs(
    title = "Número de casos Bolivia",
    subtitle = "A partir del 10 de Marzo de 2020",
    caption = "Datos de COVID-19 GAMLP (Bolivia)"
  ) +
  theme(legend.position = "bottom")
```


# Número de casos confirmados BOLIVIA por Departamento
####  A partir del 10 de Marzo de 2020
*** 

### Importar datos 

```{r}
CasosDep_Bolivia <- read_csv2("CasosDepBolivia.csv")
# CasosDep_Bolivia <- read_csv2("F:\\Clases Virtuales\\R-Ladies La Paz\\Datathon\\R scripts\\Datasets\\Covid-19 Bolivia__Web\\CasosDepBolivia.csv")
```

```{r}
head(CasosDep_Bolivia)
summary(CasosDep_Bolivia)
```

```{r}
df_1 <- CasosDep_Bolivia %>%
  select(DateTime, Beni,Chuquisaca, Cochabamba, `La Paz`, Oruro, Pando, Potosi, `Santa Cruz`, Tarija) %>%
  gather(key = "Departamento", value = "Número de casos", -DateTime)
head(df_1, 5)
```

### Gráfico

```{r}
ggplot(df_1, aes(x = DateTime, y = `Número de casos`)) +
  geom_line(aes(color = Departamento), size = 1) +
  scale_color_manual(values = c("#e010a2", "#9e1c9e", "#05f5b9", "#ab2415", "#1ed0d6", "#fcea23","#f2b007", "#5df70a", "#b572b4" )) +
  labs(
    title = "Número de casos confirmados Bolivia por Departamento",
    subtitle = "A partir del 10 de Marzo de 2020",
    caption = "Datos de COVID-19 GAMLP (Bolivia)"
  ) +
  theme(legend.position = "bottom")
```



##EXTRA_Pregunta 2

```{r}
## Commented for RStudio CLoud
#file.choose()
```

```{r}
TestDiarios <- read_csv("COVID19_TESTDIARIOS.csv")
#TestDiarios <- read_csv("F:\\Clases Virtuales\\R-Ladies La Paz\\Datathon\\R scripts\\Datasets\\MuyWaso\\TestDiarios.csv")
```

```{r}
#head(TestDiarios)
summary(TestDiarios)
```

```{r}
df_Test <- TestDiarios %>%
  select(Fecha:`Total Bolivia`) %>%
  gather(key = "Departamento", value = "Número de pruebas", -Fecha)
head(df_Test, 5)

```

### Gráfico

```{r}
ggplot(df_Test, aes(x = Fecha, y = `Número de pruebas`)) +
  geom_line(aes(color = Departamento), size = 1) +
  scale_color_manual(values = c("#e010a2", "#9e1c9e", "#05f5b9", "#ab2415", "#1ed0d6", "#fcea23","#f2b007", "#5df70a", "#b572b4", "#3f3569"))+
  labs(
    title = "Número de pruebas diarias en Bolivia por Departamento",
    subtitle = "A partir del 21 de Marzo de 2020",
    caption = "Datos de Muy Waso"
  ) +
  theme(legend.position = "bottom")
```



# Unión de 2 datasets: Covid19_Bolivia & Covid19_Tests
```{r}

summary(CasosDep_Bolivia)
summary(TestDiarios)
  
```
DataSet: CasosDep_Bolivia / Renombramos DateTime por Fecha y asignamos nuevos nombres a las columnas
```{r}
colnames(CasosDep_Bolivia)
names(CasosDep_Bolivia)[names(CasosDep_Bolivia) == "DateTime"] <- "Fecha"
names(CasosDep_Bolivia)[names(CasosDep_Bolivia) == "Beni"] <- "Beni_COVID19"
names(CasosDep_Bolivia)[names(CasosDep_Bolivia) == "Chuquisaca"] <- "Chuquisaca_COVID19"
names(CasosDep_Bolivia)[names(CasosDep_Bolivia) == "La Paz"] <- "LaPaz_COVID19"
names(CasosDep_Bolivia)[names(CasosDep_Bolivia) == "Oruro"] <- "Oruro_COVID19"
names(CasosDep_Bolivia)[names(CasosDep_Bolivia) == "Pando"] <- "Pando_COVID19"
names(CasosDep_Bolivia)[names(CasosDep_Bolivia) == "Potosi"] <- "Potosi_COVID19"
names(CasosDep_Bolivia)[names(CasosDep_Bolivia) == "Santa Cruz"] <- "SantaCruz_COVID19"
names(CasosDep_Bolivia)[names(CasosDep_Bolivia) == "Tarija"] <- "Tarija_COVID19"
names(CasosDep_Bolivia)[names(CasosDep_Bolivia) == "Cochabamba"] <- "Cochabamba_COVID19"
CasosDep_Bolivia 
df=data.frame(
     x1=c(1,0,0,NA,0,1,1,NA,0,1),
     x2=c(1,1,NA,1,1,0,NA,NA,0,1),
     x3=c(0,1,0,1,1,0,NA,NA,0,1),
     x4=c(1,0,NA,1,0,0,NA,0,0,1),
     x5=c(1,1,NA,1,1,1,NA,1,0,1))
CasosDep_Bolivia %>% select('Beni_COVID19':'Tarija_COVID19') %>% rowSums(na.rm=TRUE) -> CasosDep_Bolivia$Total_COVID19
head(CasosDep_Bolivia)


```
DataSet: TestDiarios / Asignamos nuevos nombres a las columnas
```{r}
colnames(TestDiarios)
names(TestDiarios)[names(TestDiarios) == "DateTime"] <- "Fecha"
names(TestDiarios)[names(TestDiarios) == "Beni"] <- "Beni_TEST"
names(TestDiarios)[names(TestDiarios) == "Chuquisaca"] <- "Chuquisaca_TEST"
names(TestDiarios)[names(TestDiarios) == "La Paz"] <- "LaPaz_TEST"
names(TestDiarios)[names(TestDiarios) == "Oruro"] <- "Oruro_TEST"
names(TestDiarios)[names(TestDiarios) == "Pando"] <- "Pando_TEST"
names(TestDiarios)[names(TestDiarios) == "Potosí"] <- "Potosi_TEST"
names(TestDiarios)[names(TestDiarios) == "Santa Cruz"] <- "SantaCruz_TEST"
names(TestDiarios)[names(TestDiarios) == "Tarija"] <- "Tarija_TEST"
names(TestDiarios)[names(TestDiarios) == "Cochabamba"] <- "Cochabamba_TEST"
names(TestDiarios)[names(TestDiarios) == "Total Bolivia"] <- "Total_TEST"
TestDiarios
```
## Graficando Tests + casos covid
```{r}
casoscovid19_tests <- merge(CasosDep_Bolivia,TestDiarios, by.x="Fecha", by.y="Fecha", all.x=TRUE, all.y=TRUE)
summary(casoscovid19_tests)
```


## Resultados de La Paz
```{r}
ggplot(casoscovid19_tests, aes(Fecha, LaPaz_TEST)) +
 geom_point(aes(color = LaPaz_COVID19)) +
 geom_smooth(method ="lm") +
 coord_cartesian() +
 scale_color_gradient() +
 theme_bw()

#ggplot(casoscovid19_tests, aes(Fecha, LaPaz_COVID19)) +
# geom_point(aes(color = LaPaz_TEST)) +
# geom_smooth(method ="lm") +
# coord_cartesian() +
# scale_color_gradient() +
# theme_bw()
```

## Resultados de Santa Cruz
```{r}
ggplot(casoscovid19_tests, aes(Fecha, SantaCruz_TEST)) +
 geom_point(aes(color = SantaCruz_COVID19)) +
 geom_smooth(method ="lm") +
 coord_cartesian() +
 scale_color_gradient() +
 theme_bw()

#ggplot(casoscovid19_tests, aes(Fecha, SantaCruz_COVID19)) +
# geom_point(aes(color = SantaCruz_TEST)) +
# geom_smooth(method ="lm") +
# coord_cartesian() +
# scale_color_gradient() +
# theme_bw()
```


## Resultados de Cochabamba
```{r}
ggplot(casoscovid19_tests, aes(Fecha, Cochabamba_TEST)) +
 geom_point(aes(color = Cochabamba_COVID19)) +
 geom_smooth(method ="lm") +
 coord_cartesian() +
 scale_color_gradient() +
 theme_bw()

#ggplot(casoscovid19_tests, aes(Fecha, Beni_COVID19)) +
# geom_point(aes(color = Beni_TEST)) +
# geom_smooth(method ="lm") +
# coord_cartesian() +
# scale_color_gradient() +
# theme_bw()

```

## Resultados de Bolivia
```{r}
ggplot(casoscovid19_tests, aes(Fecha, Total_TEST)) +
 geom_point(aes(color = Total_COVID19)) +
 geom_smooth(method ="lm") +
 coord_cartesian() +
 scale_color_gradient() +
 theme_bw()
```

# Gráfica con toda la información de los departamentos
Realizamos el mutate join

```{r}
ggplot(data = df_Test) +
  geom_point(mapping = aes(x = Fecha, y = `Número de pruebas`,color = `Número de pruebas`)) +
  geom_smooth(mapping = aes(x = Fecha, y = `Número de pruebas`)) +
  coord_cartesian() +
  scale_color_gradient() +
  theme_bw()+
  facet_wrap(~ Departamento, nrow = 4)

```
## 

## Covariación 
Puedes identificar la covariación como un patrón en los puntos. Por ejemplo, puedes observar la relación exponencial entre los casos de COVID-19 y el la cantidad de tests.
```{r}


ggplot(data = casoscovid19_tests) + 
  geom_point(mapping = aes(x = LaPaz_COVID19, y = LaPaz_TEST), alpha = 30 / 100)

ggplot(data = casoscovid19_tests) +
  geom_bin2d(mapping = aes(x = LaPaz_COVID19, y = LaPaz_TEST))

#install.packages("hexbin")
ggplot(data = casoscovid19_tests) +
  geom_hex(mapping = aes(x = LaPaz_COVID19, y = LaPaz_TEST)) +
  labs(title="Dividiendo el plano en regular hexagonos", 
         subtitle="Subtitulo del gráfico", 
         caption="Fuente: pmoracho.github.io", 
         y="x", 
         x="y") +
  theme_light()
```
# Model

```{r}
library(modelr)

casoscovid19_tests %>%
  ggplot(aes(Fecha, LaPaz_COVID19)) +
  geom_line() +
  ggtitle("Datos completos = ")

nz_mod <- lm(Fecha ~ LaPaz_COVID19, data = casoscovid19_tests)
casoscovid19_tests %>%
  add_predictions(nz_mod) %>%
  ggplot(aes(Fecha, pred)) +
  geom_line() +
  ggtitle("Tendencia lineal + ")

casoscovid19_tests %>%
  add_residuals(nz_mod) %>%
  ggplot(aes(Fecha, resid)) +
  geom_hline(yintercept = 0, colour = "white", size = 3) +
  geom_line() +
  ggtitle("Patrón restante")
```

```{r}
library(modelr)

casoscovid19_tests %>%
  ggplot(aes(Fecha, LaPaz_TEST)) +
  geom_line() +
  ggtitle("Datos completos = ")

nz_mod <- lm(Fecha ~ LaPaz_TEST, data = casoscovid19_tests)
casoscovid19_tests %>%
  add_predictions(nz_mod) %>%
  ggplot(aes(Fecha, pred)) +
  geom_line() +
  ggtitle("Tendencia lineal + ")

casoscovid19_tests %>%
  add_residuals(nz_mod) %>%
  ggplot(aes(Fecha, resid)) +
  geom_hline(yintercept = 0, colour = "white", size = 3) +
  geom_line() +
  ggtitle("Patrón restante")
```


# Preparando para la gráfica Global
```{r}
plain_data <- casoscovid19_tests %>%
  select(Fecha,
        Beni_TEST,
        Chuquisaca_TEST,
        LaPaz_TEST,
        Oruro_TEST,
        Pando_TEST,
        Potosi_TEST,
        SantaCruz_TEST,
        Tarija_TEST,
        Cochabamba_TEST,
        Beni_COVID19,
        Chuquisaca_COVID19,
        LaPaz_COVID19,
        Oruro_COVID19,
        Pando_COVID19,
        Potosi_COVID19,
        SantaCruz_COVID19,
        Tarija_COVID19,
        Cochabamba_COVID19) %>%
  gather(key = "Departamento", value = "Número de casos", -Fecha)
head(df_1, 5)
View(plain_data)
```





